最  高  行  政  法  院  裁  定
110年度再字第28號
再 審原 告  彭誠宏                                
訴訟代理人  王全中  律師
再 審被 告  財政部                                      

代  表  人  蘇建榮              
上列當事人間限制出境事件，再審原告對於中華民國110年6月24
日本院109年度上字第114號判決，提起再審之訴，本院裁定如下
：
　　主  文
再審之訴駁回。
再審訴訟費用由再審原告負擔。
　　理  由
一、按提起再審之訴，應依行政訴訟法第277條第1項第4款之規
    定表明再審理由，此為必須具備之程式。所謂表明再審理由
    ，必須指明確定判決有如何合於法定再審事由之具體情事，
    始為相當。倘僅泛言有何條款之再審事由，而無具體情事者
    ，尚難謂已合法表明再審理由。如未表明再審理由，法院無
    庸命其補正。而行政訴訟法第273條第1項第1款所謂「適用
    法規顯有錯誤」，係指依確定判決所確定之事實適用法規顯
    然錯誤而言，且必須是確定判決所適用之法規與該案應適用
    之法規相違背，或與司法院大法官解釋有所牴觸者，始足當
    之，並不包括法律上見解之歧異等問題。
二、爭訟概要：
　㈠再審原告滯欠民國96、97、105年度綜合所得稅（含行政救濟
    加計利息、滯納金及滯納利息）及97年度綜合所得稅罰鍰計
    新臺幣（下同）19,688,822元，已達107年當時有效實施之
    稅捐稽徵法第24條第3項(現行有效實施之條文內容已於110
    年12月17日經修正)限制欠稅人出境標準。再審被告所屬北
    區國稅局（下稱北區國稅局）以查無相當於應納稅捐數額之
    財產可資辦理禁止處分，依當時有效之稅捐稽徵法第24條及
    106年10月2日修正之限制欠稅人或欠稅營利事業負責人出境
    規範（下稱限制出境規範）有限制再審原告出境之必要，報
    請再審被告核轉內政部移民署限制再審原告出境。
　㈡案經再審被告以107年8月22日台財稅字第10702206691號函請
    內政部移民署限制再審原告出境，並以同日台財稅字第1070
    2206690號函（以下與前開107年8月22日台財稅字第1070220
    6691號函合稱原處分）通知再審原告。再審原告不服，提起
    訴願遭駁回，續提行政訴訟，經臺北高等行政法院（下稱原
    審）108年度訴字第199號判決（下稱原判決）將訴願決定及
    原處分均撤銷，再審被告不服，提起上訴，經本院以109年
    度上字第114號判決（下稱原確定判決）原判決廢棄，再審
    原告在第一審之訴經駁回確定。再審原告仍不服，主張原確
    定判決有行政訴訟法第273條第1項第1款所定事由，提起再
    審之訴
三、再審原告起訴意旨略以：
  ㈠原確定判決適用之中央法規標準法第16條、行政執行法第1條
    及稅捐稽徵法第1條等規定，認稅捐稽徵法係針對稅捐稽徵
    事件之特殊性之立法，基於特別法優於普通法之原則，若有
    競合，自應優先適用稅捐稽徵法，稅捐稽徵法若有不足，再
    由行政執行法補充不足之處云云。惟稅捐稽徵法第39條規定
    「納稅義務人應納稅捐，於繳納期間屆滿30日後仍未繳納者
    ，由稅捐稽徵機關移送強制執行。」並無稅捐稽徵機關自為
    強制執行或為行政執行規定等原確定判決所指「法規競合」
    情形。是稅捐稽徵機關既已就再審原告稅捐事務移由法務部
    行政執行署桃園分署強制執行，應即優先適用行政執行法第
    17條，在符合該條規定之特定要件，且符合憲法第23條規定
    法律保留、必要性及比例原則等情形下，方能限制再審原告
    之居住及遷徙自由。原確定判決適用法律已有行政訴訟法第
    273條第1項第1款適用法律顯有錯誤。
  ㈡原確定判決所稱原判決增加法律所無之限制，乃係適用「公
    民與政治權利國際公約及經濟社會文化權利國際公約施行法
    」（下稱兩公約施行法）第1條至第5條及公民與政治權利國
    際公約（下稱公政公約）第12條等規定，符合「各級政府機
    關行使其職權，應符合兩公約有關人權保障之規定，避免侵
    害人權，保護人民不受他人侵害，並應積極促進各項人權之
    實現」，並非增加法律所無之限制，原確定判決未適用上開
    應適用之法律，亦有「適用法規顯有錯誤」之再審事由。
  ㈢限制出境規範並未以稅捐稽徵機關是否已就稅捐債權移由法
    務部行政執行署行政執行而區分應適用行政執行法，而仍適
    用稅捐稽徵法之限制出境規範。原確定判決有未適用上開應
    適用之法律，亦有適用法規顯有錯誤之再審事由。
  ㈣原確定判決除不適用公政公約第12條第2項及第3項規定外，
    於行政執行署行政執行行為仍以稅捐稽徵法第24條規定作為
    限制出境之法律規定，原確定判決之適用法律已有行政訴訟
    法第273條第1項第1款適用法規顯有錯誤之再審事由。
四、經查，本院原確定判決已論明：
  ㈠稅捐稽徵法第24條為稅捐稽徵機關保全稅捐債權之規定，其
    目的在於保全稅捐稽徵機關之稅捐債權，防止納稅義務人脫
    產或逃避稅捐，屬確保將來強制執行前之措施。而行政執行
    法第17條第1項限制住居之規定，係行政機關將已生形式存
    續力之行政處分移送法務部行政執行署執行，由行政執行機
    關在不違背比例原則情形下，以限制住居為手段，督促義務
    人履行義務，實現公法上債權，其目的在於實現國家公法上
    金錢債權，滿足債權人，而非保全稅捐債權。依上述，二種
    限制出境規範的案件範圍不同，目的、發動之機關、制度性
    質、限制出境金額標準、先行程序及解除出境限制條件，均
    不相同，故二種限制出境各有要件。茲稅捐稽徵法係針對稅
    捐稽徵事件之特殊性之立法，基於特別法優於普通法之原則
    ，若有競合，自應優先適用稅捐稽徵法，稅捐稽徵法若有不
    足，再由行政執行法補充不足之處。觀諸稅捐稽徵法第24條
    規定可知，稅捐稽徵機關為保全稅捐債權，不以需有行政執
    行法第17條第1項限制住居之情形為要件。
  ㈡稅捐機關經審酌再審原告欠稅情形，符合限制出境規範第4點
    附表第3級限制出境條件㈠，即欠繳金額已確定1,000萬元以
    上，經執行稅捐稽徵法第24條第1項及第2項規定相關稅捐保
    全措施，惟再審原告其可供禁止處分財產價值不足欠稅金額
    ，亦未提供相當金額之擔保，始認有限制出境之必要，報請
    再審被告函請內政部移民署限制再審原告出境，可見原處分
    係考慮欠稅金額巨額後依法裁量的決定。茲稅捐稽徵機關先
    採取對物保全無效果後，始採行對人的保全程序，顯非以欠
    稅金額為唯一的衡量因素即作成原處分，核無違反比例原則
    。
  ㈢雖然限制出境規範第4點附表第3級之限制出境條件有㈠至㈤，
    但其前提是欠稅金額達1,000萬元以上，稅捐稽徵機關得以
    任一限制出境條件限制欠稅人出境，稅捐稽徵機關既得僅依
    ㈠限制出境，使限制出境條件㈡至㈤之規定有成為具文之疑義
    ，此有待主管機關進一步檢討釐清，但不影響原處分適法之
    判斷。從而原判決以原處分之作成有裁量怠惰及違反比例原
    則之瑕疵，予以撤銷，有判決適用法規不當之違法。
  ㈣末查，稅捐稽徵法第24條規定所為限制出境係依法律規定，
    且為確保稅收及增進公共利益所必要，自無違反公政公約遷
    徙自由的保障意旨。
五、再審原告表明之前開再審理由，無非重述其在前程序上訴審
    之主張，就已經本院原確定判決指駁不採之理由，復執兩公
    約施行法、公政公約，再為指摘，泛言原確定判決適用法規
    顯有錯誤，而未具體表明原確定判決究有如何顯與該案應適
    用之法規相違背，或有如何顯然違背司法院大法官解釋之情
    事，自難謂已合法表明行政訴訟法第273條第1項第1款之再
    審理由。依首揭規定及說明，其再審之訴為不合法，應予駁
    回。
六、據上論結，本件再審之訴為不合法。依行政訴訟法第278條
    第1項、第104條、民事訴訟法第95條、第78條，裁定如主文
    。
中　　華　　民　　國　　111　 年　   3　  月　  31    日
                    最高行政法院第三庭
                        審判長法官　帥  嘉  寶  
                              法官　林  玫  君 
                              法官　李  玉  卿
　　　　　　　　　　　　　　　法官  洪  慕  芳
　                            法官　鄭  小  康
　　　　　　　　　　　　　　　 
以  上  正  本  證  明  與  原  本  無  異
中　　華　　民　　國　　111　 年　   3　  月　  31    日
                              書記官　徐  子  嵐